臺灣士林地方法院刑事裁定
111年度聲判字第90號
聲  請  人  顏隆政
代  理  人  陳貽男律師
被      告  林進仁


            魏汶玫


上列聲請人因告訴被告詐欺案件，不服臺灣高等檢察署檢察長11
1年度上聲議字第6450號駁回再議之處分（原不起訴處分書案號
：臺灣士林地方檢察署110年度偵續字第273、274號），聲請交
付審判，本院裁定如下：
    主  文
聲請駁回。
    理  由
一、按告訴人不服上級法院檢察署檢察長或檢察總長認再議為無
    理由而駁回之處分者，得於接受處分書後10日內委任律師提
    出理由狀，向該管第一審法院聲請交付審判；法院認為交付
    審判之聲請不合法或無理由者，應駁回之，刑事訴訟法第25
    8條之1、第258條之3第2項前段分別定有明文。查本件聲請
    人顏隆政告訴被告林進仁、魏汶玫詐欺案件，前經臺灣士林
    地方檢察署檢察官偵查後，認被告犯罪嫌疑不足，以109年
    度偵字第18647、18652號為不起訴處分後，聲請人不服，聲
    請再議後由臺灣高等檢察署（下稱高檢署）檢察長發回續行
    偵查，嗣士林地檢署檢察官於民國111年5月12日以110年度
    偵續字第273、274號為不起訴處分，聲請人不服，聲請再議
    ，亦經高檢署檢察長於111年7月28日因其再議為無理由，以
    111年度上聲議字第6450號處分書駁回再議，聲請人於111 
    年8月8日收受該處分書之送達後，於法定期間10日內之111 
    年8月12日提出聲請狀，向本院聲請交付審判等情，業經本
    院依職權調取前揭偵查卷證核閱無誤，復有聲請人所提之聲
    請交付審判狀、委任狀附卷為憑，是本件聲請程序核屬適法
    ，合先敘明。
二、本件聲請交付審判意旨詳如111年8月12日刑事聲請交付審判
    狀所載（如附件所示）。
三、按刑事訴訟法第258條之1規定，告訴人得向法院聲請交付審
    判，揆其立法意旨，係法律對於「檢察官不起訴裁量權」制
    衡之一種外部監督機制，法院之職責僅在就檢察官所為不起
    訴之處分是否正確加以審查，藉以防止檢察機關濫權。是刑
    事訴訟法第258條之3第4項規定：「法院為交付審判之裁定
    時，視為案件已提起公訴。」則交付審判之裁定自以訴訟條
    件俱已具備，別無應為不起訴處分之情形存在為前提。依此
    立法精神，同法第258條之3第3項規定法院審查聲請交付審
    判案件時「得為必要之調查」，其調查證據之範圍，自應以
    偵查中曾顯現之證據為限；而同法第260條對於不起訴處分
    已確定或緩起訴處分期滿未經撤銷者得再行起訴之規定，其
    立法理由說明該條所謂不起訴處分已確定者，包括「聲請法
    院交付審判復經駁回者」之情形在內，是前述「得為必要之
    調查」，其調查證據範圍，更應以偵查中曾顯現之證據為限
    ，不得就告訴人新提出之證據再為調查，亦不得蒐集偵查卷
    以外之證據，否則，將與刑事訴訟法第260條之再行起訴規
    定，混淆不清，亦將使法院兼任檢察官而有回復「糾問制度
    」之虞；且法院裁定交付審判，即如同檢察官提起公訴使案
    件進入審判程序，是法院裁定交付審判之前提，必須偵查卷
    內所存證據已符合刑事訴訟法第251條第1項規定「足認被告
    有犯罪嫌疑」檢察官應提起公訴之情形，亦即該案件已經跨
    越起訴門檻，否則，縱或法院對於檢察官所認定之基礎事實
    有不同判斷，但如該案件仍須另行蒐證偵查始能判斷應否交
    付審判者，因交付審判審查制度並無如同再議救濟制度得為
    發回原檢察官續行偵查之設計，法院仍應依同法第258條之3
    第2項前段規定，以聲請無理由裁定駁回。復按犯罪事實應
    依證據認定之，無證據不得認定犯罪事實，刑事訴訟法第15
    4條第2項定有明文。是認定不利於被告之事實，須依積極證
    據，苟積極證據不足為不利於被告事實之認定時，即應為有
    利於被告之認定，更不必有何有利之證據；事實之認定，應
    憑證據，如未能發現相當之證據，或證據不足以證明，自不
    能以推測或擬制之方法，以為裁判之基礎。再告訴人提起告
    訴，係以使被告受刑事處罰為目的，是其陳述是否與事實相
    符，仍應調查其他證據以資審認。
四、被告2人於偵查中均堅詞否認有何詐欺之犯行，林進仁辯稱
    略以：我透過魏汶玫之表姊認識魏汶玫，我原本經營旅行社
    ，做大陸及香港團在臺灣之觀光及醫美，我覺得魏汶玫老實
    可信任，遂與魏汶玫合作，魏汶玫稱香港人陸愛華想帶團員
    至我在臺中之醫美診所做，並欲投資該診所，魏汶玫即介紹
    陸愛華給我，陸愛華並有匯款至我開立之本案中國信託帳戶
    ，陸愛華匯款後會通知魏汶玫，魏汶玫領出，後來因疫情爆
    發，陸愛華同意將已匯之投資款轉換成購買防疫物品，因此
    陸愛華就變成沒有投資醫美診所，我平時就有以個人、皇記
    科技股份有限公司（下稱皇記公司）名義採購口罩，皇記公
    司確實有從事防疫物資交易，每個月都是好幾百萬元進出，
    而因為疫情關係目前已經將醫美診所認賠300萬元頂讓給劉
    瑞琦成立摩琳臻愛醫美診所（下稱摩琳醫美診所）等語。魏
    汶玫辯稱略以：我與林進仁有合作防疫用品之開發案，因此
    會幫林進仁提領本件中國信託帳戶之款項，本件我提領的款
    項來源是香港客戶陸愛華，陸愛華說想投資臺灣的醫美，而
    林進仁在臺中高鐵站附近有醫美會所，我就將陸愛華引進給
    林進仁，陸愛華也有陸續向我採購口罩、耳溫槍探頭等防疫
    商品等語。經查：
（一）詐欺集團某成員於109年2月19日假冒警察撥打電話予聲請
      人顏政隆，佯稱顏政隆身分證遭冒用並涉及洗錢案，須提
      供資金監管，致顏政隆陷於錯誤，於同年月26日至同年3
      月20日間，陸續匯款至林進仁所申設之中國信託銀行帳號
      000000000000號帳戶（下稱本案中國信託帳戶）中，共計
      新臺幣（下同）2,094萬元等情，業據顏政隆於警詢及偵
      查中證述明確（見臺灣士林地方檢察署109年度偵字【下
      稱偵卷】第15757號卷第48-51頁，臺灣士林地方檢察署10
      9年度偵字第18647號卷第23-24頁)，復有本案中國信託帳
      戶內頁影本、交易明細在卷可稽（見偵卷第66-78、105-1
      17頁），此部分事實，首堪認定。　　　
（二）按所謂共同正犯，乃二人以上共同實行犯罪之行為者，即
      須有犯意聯絡，並有行為分擔，始足構成。本案之爭點應
      為林進仁、魏汶玫是否知悉其等所提領之款項為聲請人受
      騙所匯，而與詐欺集團成員有犯意聯絡及行為分擔。就林
      進仁、魏汶玫是否確實有與陸愛華合作投資一事，證人歐
      連將於偵查中證稱：2年多前（即109年年初)林進仁曾委
      請我至臺中烏日醫美診所進行冷氣設備估價，並向我表示
      係該醫美診所股東，惟估價完成後，接獲林進仁來電表示
      因疫情關係暫停冷氣設備施作，我當時有親自至現場進行
      估價，當時現場都還在裝潢，已有隔間但尚未完工等語（
      見臺灣士林地方檢察署110年度偵續字第273號卷【下稱偵
      續卷】第124-125頁），核與林進仁、魏汶玫稱因遇疫情
      而停止醫美診所投資案乙節相符，足認林進仁、魏汶玫所
      稱林進仁於109年年初期間，確有著手裝潢臺中之醫美診
      所準備經營，嗣後因受疫情影響，尚未營業即轉手給他人
      一情並非子虛；再觀諸林進仁、魏汶玫於偵查中所提出其
      等與香港人陸愛華之通訊軟體聊天紀錄，魏汶玫稱「合建
      可以談」、「這單做不起來.........別弄了......真累
      ，每天1860的，哈哈哈」等語，陸愛華則回覆「你們可以
      商討評估的」、「我想這個價格當一個三千萬的試單。工
      廠應該會通情達理的，大家適當的佣金拜託你了，志在成
      功」、「再續單，艾瑪可以嗎」等語，有上開對話紀錄截
      圖在卷可證（見偵續卷第27-42頁)，可見魏汶玫與陸愛華
      間確有生意往來；又皇記公司成立於105年6月29日，林進
      仁為皇記公司之代表人，皇記公司登記所營事業，除包含
      酒精批發、零售及醫療器材零售等與防疫物品相關之事業
      外，尚包括「除許可業務外，得經營法令非禁止或限制之
      業務」等情，有皇記公司之經濟部商工登記公示資料查詢
      服務1份在卷可憑(見偵續卷第105頁)，且皇記公司於110
      年1月至111年2月間均有進項、銷項紀錄，申報金額少則
      數萬元，多則數百萬元，亦可見皇記公司應有實際經營業
      務，是林進仁、魏汶玫辯稱當時2人有合作防疫用品買賣
      及香港人陸愛華有將投資款轉為購買防疫物品等節，亦非
      全然無可採信，則林進仁、魏汶玫主觀上認為陸愛華所匯
      至本案中國信託帳戶內之款項係交易之資金進而提領運用
      ，應屬可信，難認林進仁、魏汶玫知悉其等提領之款項係
      聲請人受詐騙所匯，而與詐欺集團成員間有所謂共同詐欺
      取財之不法所有意圖與犯意聯絡及行為分擔。
（三）聲請人雖主張：我被詐騙的時間、地點和林進仁所稱的投
      資時間、地點、金額毫無關聯，如果真的有投資，用轉帳
      的方式即可，為何魏汶玫要到臺北市、新北市提領現金，
      完全不合理云云。惟查，林進仁於109年年初確有請歐連
      將前往至臺中烏日醫美診所進行裝潢估價，而林進仁所經
      營之皇記公司於110年至111年間有實際經營業務、採購防
      疫用品，與陸愛華間亦有生意往來等情，業據本院認定如
      前，再參以林進仁、魏汶玫於108年、109年之稅務電子閘
      門財產所得調件明細表，可見其等均有相當的執行業務所
      得、薪資所得、股票投資所得及不動產(見偵續卷第126-1
      33頁)，足認林進仁、魏汶玫於108年起至110年間均有工
      作或其他投資收入，是其等於109年間以本案中國信託帳
      戶用於收受投資款項使用，並無不合理之處，該時點與聲
      請人遭詐騙而陸續匯款2,094萬元之期間難謂毫無關聯；
      至於魏汶玫何以現金提領而非職轉帳匯款之方式使用陸愛
      華匯入之款項，魏汶玫於偵查中稱：我和林進仁有合作一
      些開發案，後來因為疫情，有合作口罩、防護衣等防疫用
      品，本案中國信託帳戶是林進仁給我的，但他很忙，也很
      信任我，就授權我使用他的帳戶，幫他承接業務和出款，
      之前我主要住在高雄，這一年才住臺北，疫情商品是北、
      中、南都有廠家，我們都要拜訪工廠，如果陸愛華的錢有
      匯進來，我人在那裡就會再哪裡領錢等語（見偵字第1864
      7號卷第17-18頁），林進仁則稱：我有給魏汶玫本案中國
      信託帳戶的存摺、印章，陸愛華把錢匯到我的戶頭後，我
      請魏汶玫去領，因為我自己沒時間去弄這小事，我認為魏
      汶玫蠻老實的、可以信任，就交給她，陸愛華有匯錢到本
      案中國信託帳戶時會告訴魏汶玫，魏汶玫再跟我說，我叫
      魏汶玫有錢就要領出來給我等語（見偵字第18647號第17-
      18頁），二者互核相符，足認魏汶玫係受林進仁之託領取
      陸愛華所匯之款項，且以匯款方式繳付款項，銀行通常會
      收取相當之手續費，跨行匯款之狀況下亦非即刻入帳，現
      金交易仍有其簡單、迅速之優點，而為生意往來上不可或
      缺之交易方式，則魏汶玫在其所在地，以現金提領之方式
      領取陸愛華所匯之款項，並無明顯違背常理之處，聲請人
      上開所述，並不可採，亦不能憑此認為林進仁、魏汶玫為
      詐欺集團之共犯，而有足夠之犯罪嫌疑。
五、綜上所述，本件依卷存證據尚無從認定林進仁、魏汶玫有何
    聲請人所指之犯嫌，原不起訴處分及原處分就卷內證據詳為
    調查後，認無積極證據足認林進仁、魏汶玫涉有上開罪嫌，
    犯罪嫌疑尚屬不足，而各為不起訴處分、駁回再議聲請處分
    ，核其證據取捨、事實認定之理由，均無違背經驗法則、論
    理法則及證據法則之情事，本院因認本件並無任何得據以交
    付審判之事由存在，聲請人聲請交付審判為無理由，應予駁
    回。
六、依刑事訴訟法第258條之3第2項前段，裁定如主文。
中　　華　　民　　國　　111 　年　　9 　　月　　12　　日
                  刑事第八庭　審判長法  官 蔡守訓
　　　　　　　　　                  法  官 李嘉慧
　　　　　　　　　                  法  官 黃依晴
以上正本證明與原本無異
本件不得抗告。
                                    書記官 楊雅媖
中　　華　　民　　國　　111 　年　　9 　　月　　12　　日